【裁判字號】    92,上更(一),16
【裁判日期】    920502
【裁判案由】    搶奪等
【裁判全文】
臺灣高等法院花蓮分院刑事判決            九十二年度上更(一)字第一六號
    上  訴  人  臺灣花蓮地方法檢察署檢察官
    被      告  簡  麗  華
                即丁○○○
右列上訴人因被告搶奪等案件，不服臺灣花蓮地方法院八十八年度訴字第二四三號中
華民國八十八年十一月十七日第一審判決（起訴案號：臺灣花蓮地方法院檢察署八十
八年度偵字第二四三三號），提起上訴，經判決後由最高法院發回更審，本院判決如
左：
    主  文
上訴駁回。
    理  由
一臺灣花蓮地方法院檢察署檢察官在原審法院之公訴意旨略以：黃森雄（已判決確定
  ）與簡麗華（原冠夫姓為丁○○○，離婚後去夫姓）二人竟共同意圖為自己不法之
  所有，並基於概括犯意之聯絡，自八十八年四月十一日起至同年六月二十三日止，
  連續在花蓮縣光復車站等處，以承租之車號ＪＪ─二五八九白色自小客車為交通工
  具，沿途尋找老邁之對象，由黃森煌冒充刑警身分，以查案或取締交通違規為由，
  攔截戊○○等人所騎乘之機車，再強制令彼等上前開車號ＪＪ─二五八九自小客車
  內，命該等交出皮夾供其檢視，或僭行搜索該等身體後，再趁機竊取該等身上或皮
  夾內之財物，所得贓款則交付簡麗華供二人花用（渠等連續多次所為之犯罪事實依
  序臚列如附表），嗣黃森煌於同年六月二十三日上午七時三十分許，在花蓮縣鳳林
  鎮○○路與公園路口，冒充刑警令甲○○上前開自小客車時，適為鄰人劉素貴發現
  其形跡可疑，旋即記下其所駕駛之自小客車車號，並通知甲○○之子李芳樹報警處
  理，嗣於同日上午九時五十五分許，在花蓮縣壽豐鄉豐山村三二一號，前經警循線
  攔獲黃森煌駕駛之上開自小客車後查獲，並自黃森煌及簡麗華身上分別起出贓款八
  千五百元及一萬五千一百十八元，因認簡麗華與黃森煌共犯刑法第一百五十八條第
  一項、第三百零四條第一項、第三百二十條第一項及第三百二十五條第三項、第一
  項罪嫌而提起公訴。
二按犯罪事實應依證據認定之，無證據不得推定其犯罪事實，又被告之自白，不得作
  為有罪判決之唯一證據，仍應調查其他必要之證據，以查其是否與事實相符，刑事
  訴訟法第一百五十四條、第一百五十六條第二項定有明文。上開法條之立法目的，
  乃欲以補強證據擔保自白之真實性，而所謂補強證據，則指除該自白本身外，其他
  足資以證明自白之犯罪事實確有相當程度真實性之證據而言，且須以補強證據與自
  白之相互利用，而足使犯罪事實獲得確信者，始足當之（參照最高法院七十四年台
  覆字第一○號判例）；本件公訴意旨認被告涉犯前揭罪嫌，無非以前揭犯行業據被
  告於警訊及偵查中自白在卷，且經告訴人戊○○、丙○○、甲○○及乙○○指訴歷
  歷，核與證人劉素貴（起訴書誤載為李素貴）、張振歐證述之情節相符，及為警查
  獲時分別在簡麗華、黃森雄身上分別起出贓款新台幣一萬五千一百十八元及八千五
  百元為主要論據，惟被告簡麗華於原審及本院前審均否認有如前揭公訴意旨所指訴
  之犯行，辯稱伊與黃森煌前來花蓮後即住在花蓮北埔伊姑媽家，黃森煌犯案經過伊
  不知情，為警查獲時在伊身上所查扣之金錢為黃森煌給予的，伊不知錢是那裡來的
  等語。經查：本件被害人蔡再堅、丙○○、甲○○及乙○○於警訊中指訴之內容均
  僅黃森雄一人所為而不及於被告簡麗華，且於原審及本院前審調查時均明確供稱本
  件犯罪僅黃森雄一人所為，再者，同案被告黃森煌亦始終未曾供稱被告簡麗華與其
  有何共同犯意之連絡或行為之分擔，另遍查全卷亦無證人劉素貴、張振歐為不利於
  被告簡麗華之供述。再者，本件為警查獲時縱使在被告簡麗華身上查得贓款，亦無
  任何證據足資證明被告參與本件黃森煌之犯罪；綜上所述，本件除有被告於警訊及
  偵查中之自白外，依檢察官之舉證及法院職權調查證據之結果，俱不能佐證被告上
  開自白與事實相符，其他起訴書所載贓物領據、照片、被告之存摺、交通違規舉發
  單、汽車行照、租賃契約書及本票僅為黃森煌犯罪之佐證而與被告簡麗華無涉，揆
  諸前揭法條及判例意旨，本件不能證明被告簡麗華有如公訴意旨所指訴之犯行，原
  審為被告簡麗華無罪之判決，核無不當，公訴人上訴意旨仍謂被告為共謀共同正犯
  ，其上訴核無理由，應予駁回。末查被告於警訊中所為伊配合黃森煌作案，依前揭
  被害人既均明確證明未見被告參與任何犯行，且本案係經被害人甲○○報案，證人
  劉素貴提供ＪＪ─二五八九車號認有可疑而報警，經警尾隨該車輛而查扣該車輛及
  黃森煌（見劉素貴偵訊筆錄及警卷所附執行逕行搜索結果報告書）；偵查員詹信一
  參與執行搜索及製作被告警訊筆錄，其參與過程已詳載於執行逕行搜索結果報告書
  ，其中無一涉及被告簡麗華，則簡麗華如何配合黃森煌作案之自白是否與事實相符
  ，自非偵查員詹信一或其他參與逕行搜索逮捕之警方人員所可證明，本院因認無再
  為傳訊詹信一等人之必要，附此明。
三被告經合法傳喚無正當理由不到庭，爰不待其陳述逕行判決。
據上論斷，應依刑事訴訟法第三百六十八條、第三百七十一條判決如主文。
本案經檢察官李土城到庭執行職務。
中      華      民      國     九十二     年     五     月     二     日
                                    審判長法官  謝  志  揚
                                          法官  何  方  興
                                          法官  蔣  有  木
右正本證明與原本無異。
如不服本判決，應於送達後十日內，向本院提出上訴狀。其未敘述理由者，並應於提
出上訴狀後十日內向本院補提理由狀(須附繕本)。
                                        書記官  鄧  瑞  雲
中      華      民      國     九十二     年     五     月     五     日


司法院資訊處製作；財團法人民間司法改革基金會備份。
